【裁判字號】    95,苗小,225
【裁判日期】    950516
【裁判案由】    給付補償金
【裁判全文】
臺灣苗栗地方法院民事小額判決         95年度苗小字第225號
原      告  財政部國有財產局臺灣中區辦事處新竹分處
法定代理人  丁○○
訴訟代理人  丙○○
被      告  甲○○
                        號
訴訟代理人  乙○○
上列當事人間請求給付補償金事件，本院於民國95年5 月2 日言
詞辯論終結，判決如下：
    主  文
原告之訴駁回。
訴訟費用新臺幣壹仟元由原告負擔。
    事實及理由
壹、原告之聲明：被告應給付原告新台幣（下同）64,148元，及
    自支付命令送達被告翌日即民國95年2 月24日起至清償日止
    ，按年息百分之五計算之利息。
貳、事實摘要：
    原告起訴主張：被告無權占用原告管領坐落苗栗縣公館鄉○
    ○段980 之1 地號之國有土地約407 公尺（以下簡稱系爭土
    地），自民國85年9 月至95年1 月止，獲得相當於租金之利
    益共計64,148元，致原告受有損害，雖經原告函催被告給付
    上開占用期間之使用補償金，未獲置理。為此依不當得利之
    法律關係，請求被告給付上開金額及法定遲延利息等語。被
    告則以系爭土地上被告數代前之祖墓，派下有數百子孫，被
    告只是繼承人之一，亦非管理人，原告本件起訴僅列被告一
    人，當事人顯不適格等語，資為抗辯。
參、法院之判斷：
  一、按台灣省光復後依民法第一千一百五十一條規定，繼承人
      有數人時，在分割遺產前，各繼承人對於遺產全部為公同
      共有。如請求對公同共有之遺產為處分，其訴訟標的，對
      於繼承人全體，必須合一確定，倘未列繼承人全體為當事
      人，自屬當事人不適格，最高法院著有81年度台上字第59
      5 號裁判意旨可資參照。次按原告起訴於當事人適格有欠
      缺者，係屬訴無理由，法院應以判決駁回之，此亦有最高
      法院29年抗字第347 號判例意旨可參。
  二、經查，本件被告所辯系爭土地上被告數代前之祖墓，派下
      有數百子孫，被告只是繼承人之一，亦非管理人，原告本
      件起訴僅列被告一人，當事人顯不適格等情，為原告所不
      爭執，自堪信為真實。則參諸前開最高法院判例及裁判意
      旨，原告僅以被告一人為被告，自有當事人適格之欠缺。
      從而，原告依不當得利之法律關係，請求被告64,148元，
      及自支付命令送達被告翌日即95年2 月24日起至清償日止
      ，按年息百分之五計算之利息，自無理由，應予駁回。
  三、據上論結，本件原告之訴為無理由，依民事訴訟法第436
      條之23、第78條，判決如主文。
中    華    民    國    95    年    5     月    16    日
                  苗栗簡易庭法  官  王萬金
以上正本係照原本作成。
如對本判決上訴，須於判決送達後20日內向本院提出上訴狀。
                            書記官  劉碧雯
中    華    民    國    95    年    5     月    16    日


司法院資訊處製作；財團法人民間司法改革基金會備份。
